【裁判字號】    95,交上訴,10
【裁判日期】    951109
【裁判案由】    業務過失致死等
【裁判全文】
臺灣高等法院花蓮分院刑事判決        95年度交上訴字第10號
上  訴  人  臺灣花蓮地方法院檢察署檢察官
被      告  丙○○
被      告  吳富雄
上列上訴人因業務過失致死等案件，不服臺灣花蓮地方法院中華
民國95年5月19日 (95年度交訴字第3號)第一審判決，提起上訴
，本院判決如下：
    主  文
原判決關於吳富雄部分撤銷。
吳富雄無罪。
其他（丙○○部分）上訴駁回。
    事  實
一丙○○於民國94年10月7日12時20分許，駕駛車牌號碼ＱＡ-
  8959號自用小客車，由花蓮縣吉安鄉○○路○段601號前騎樓
  內駛出道路而倒車（即由西向東方向倒車），其原應注意倒車
  時，駕駛人應顯示倒車燈光及手勢，謹慎緩慢後倒，並應注意
  其他車輛及行人，而依當時日間自然光線充足、為柏油路面、
  路面乾燥、無缺陷、無障礙物、視距良好，又無其他不能注意
  之情事，竟疏於注意，貿然倒車，恰巧邱泓瑋騎乘車牌號碼Ｋ
  39-099號機車，沿花蓮縣吉安鄉○○路○段由北往南行駛，於
  行經上址前之慢車道，因亦疏未注意車前狀況，隨時採取必要
  之安全措施，見狀心慌人車倒地滑行，致所騎乘之機車車頭與
  車牌號碼Q4-8959號汽車後方保險桿發生擦撞，適吳富雄駕駛
  HB-581號營業大貨車沿中央路南下方向自邱泓瑋之左方之快車
  道經過，邱泓瑋因前述所騎乘機車與丙○○所駕自小客車擦撞
  倒地而滑入吳富雄所駕駛之營業大貨車之右後輪前方，吳富雄
  因剎車不及致右後輪輾壓邱泓瑋之頭部，邱泓瑋因顱內出血而
  當場不治死亡。丙○○肇事後，於到場處理之警員尚不知悉何
  人肇事前，坦承肇事而自首接受裁判。
二案經臺灣花蓮地方法院檢察署檢察官據報相驗後簽分偵查起訴
  。
    理  由
壹、被告丙○○部分：
  一訊據被告丙○○對於上開犯行坦承不諱，另有告訴人甲○○
    於警詢、偵查中及證人林鴻民於警詢中之陳述在卷。此外，
    並有道路交通事故調查報告表(一)、(二)、道路交通事故現場圖
    、交通事故現場照片附卷足稽。而被害人邱泓瑋確係因本件
    車禍死亡，亦經檢察官督同檢驗員到場相驗屬實，此有驗斷
    書、相驗屍體證明書、勘驗筆錄、履勘筆錄各1份及相驗照
    片附卷可參。
  二按汽車倒車時，應顯示倒車燈光或手勢後，謹慎緩慢後倒，
    並應注意其他車輛及行人。道路交通安全規則第110條第2款
    定有明文。被告丙○○領有適當之駕駛執照，有道路交通事
    故調查報告表(二)在卷可稽，依當時亦無不能注意之情事，竟
    疏未注意以致肇事，使被害人身亡，衡情顯有過失，此經檢
    察官送請臺灣省花東區車輛事故鑑定委員會鑑定，亦同此意
    見，此有該委員會於94年11月17日以花鑑字第946102096 號
    函所附之鑑定意見書1份附卷可參。而被害人確因本件車禍
    死亡，已詳如前述，則被告丙○○之過失犯行與被害人之死
    亡間，顯有相當因果關係。
    本件事證明確，被告丙○○犯行堪以認定。
  三核被告丙○○所為，係犯刑法第276條第1項之過失致死罪。
    被告丙○○於警員到場而尚不知悉何人肇事前，即向警員坦
    承肇事，此有道路交通事故肇事人自首情形紀錄表1份在卷
    可按，符合刑法第62條對於未發覺之罪自首而受裁判之規定
    ，應予減輕其刑。原審因酌被告丙○○未注意遵守交通規則
    ，致被害人不幸身亡，然被害人亦有未注意車前狀況之疏失
    ，其犯後已坦承犯行，態度尚屬良好，僅因告訴人要求被告
    應付新台幣750萬元之賠償金，因非被告一時所得全數支付
    ，以致無法達成和解等一切情狀，量處有期徒刑5月，並諭
    知易科罰金之折算標準，認事用法及量刑均無不當，公訴人
    據告訴人之聲請以原審對被告丙○○量刑過輕提起上訴，其
    上訴為無理由，應予駁回。末查本件被告行為後刑法第41條
    業經修正公布，提高徒刑如易科罰金之折算標準，比較新舊
    法之結果，應以舊法規定有利於被告，依條正後刑法第2條
    第1項規定，應適用有利於被告之舊法，原審判決雖未及比
    較適用，惟判決結果並無不同，因不生撤銷改判問題，附此
    敘明。
貳、被告吳富雄部分：
  一公訴意旨略以：吳富雄為從事大貨車駕駛業務之人，民國94
  年10月7日12時20分許，駕駛HB－581號營業大貨車行經前述路
  段時，因疏未注意車前狀況，致前述邱泓瑋騎乘之K39－099號
  機車遭丙○○所駕QA-8959號自小客車倒車撞及該機車車頭，
  致邱泓瑋駕駛機車因而失控打滑倒地，為吳富雄所駕駛之上開
  營業大貨車撞擊並碾壓已倒地之邱泓瑋因而受有顱內出血不治
  死亡，因認吳富雄涉犯刑法第276條第2項之業務過失致人於死
  罪嫌而提起公訴。
  二本件公訴意旨認被告吳富雄涉犯上揭罪嫌，無非以本件車禍
    經臺灣省花東區車輛行車事故鑑定結果，認被告駕駛營業大
    貨車，未注意車前狀況，為肇事次因，及被告吳富雄、丙○
    ○警偵訊之陳述為依據，然查：
    (一)被告吳富雄於警訊陳稱被害人邱泓瑋所騎乘之機車遭丙○
      ○所駕自小客車倒車致使機車行駛路面縮減，該機車與上
      述自小客車及伊所駕大貨車碰撞後摔倒，被伊所駕大貨車
      右後輪壓倒頭部死亡 (被告吳富雄於檢察官偵查中就車禍
      如何發生未曾為任何之陳述)，另被告吳富雄於原審法院
      準備程序亦供稱：「我不承認有過失，是丙○○撞到被害
      人後，我的後輪再壓到被害人 (見原審卷第16頁)。另共
      同被告丙○○於警訊中雖供稱被害人邱泓緯人車摔倒被吳
      富雄所駕駛大貨車壓到頭部，其於檢察官偵查中亦供稱伊
      認為機車先滑倒，吳富雄所駕大貨車應先煞車云云，對於
      被告吳富雄究竟有何過失亦言及，從而被告丙○○、吳富
      雄上開供述即不能據為被告吳富雄不利之認定。
    (二)本件車禍經臺灣省花東區汽車行車事故鑑定委員會鑑定結
      果，雖認被告吳富雄駕車未注意車前狀況，為肇事次因云
      云，然該鑑定意見就如何認定被告吳富雄疏未車前狀況，
      則未置一詞 (即被害人之機車是否為大貨車前端所撞及而
      為被告吳富雄注意能力所及），且依警方拍攝之現場照片
      顯示被害人係遭大貨車之右後輪輾壓 (見警卷第32、33頁
      照片)，嗣本案經本院再送臺灣省車輛行車事故覆議鑑定
      委員會就上述疑點予以鑑定，經該覆議鑑定委員會覆鑑結
      果「．．．依據卷附資料研提分析意見：1.依據重機車刮
      地痕起點遺留位置與陳小客車後保險桿擦痕高度等跡證，
      研析：重機車未擦撞陳小客車前已倒地滑行，然因重機車
      與大貨車無明顯相對擦撞痕跡，故無法確認重機車倒地之
      實際原因，惟重機車倒地原因，應與小客車之倒車有關」
      。2.依據重機車刮地痕起向與車尾損壞情形，重機車駕駛
      人倒地位置等跡證，研析：重機車倒地後始被大貨車右後
      輪輾及。(見本院卷附臺灣省汽車行車事故覆議鑑定委員
      會9.府覆議字第0950100738號)；上開覆議鑑委員會
      鑑定意見經核與卷附警繪現場圖及照片等資料相符，其鑑
      定結論具體可信，是本件車禍確係被害人騎乘機車行駛於
      車道時見及丙○○自路邊倒車進入車道，一時驚慌滑倒，
      機車車頭先與自小客車後保險桿撞擊後，被害人倒地滑入
      行駛中大貨車之右後輪前方，此時大貨車車頭已超過倒地
      之機車及已倒地滑行之被害人身體，甚為明顯而堪予認定
      ，則此時行駛中之大貨車駕駛人殊無從反應煞車避免危害
      之發生，前述臺灣省花東區汽車行車事故鑑定委員會鑑定
      意見認被告吳富雄疏未注意車前狀況而為肇事次因，經核
      即與事實不符而不能據為被告吳富雄不利認之依據。其他
      起訴書所引現場照片、現場圖、勘驗筆錄及相驗書類等均
      與認定被告吳富雄有無過失無涉。
    (三)被告吳富雄於審判中，雖為認罪之答辯，然被告之自白不
      能做為有罪判決之唯一依據，法有明文，況如上所述情節
      ，被告自白其有過失又與卷存證據不符，何況被告於本院
      又供稱伊之所以認自己有責任，只是因畢竟被害人是遭其
      所駕大貨車後輪輾壓致死，則被告吳富雄上開不利於己及
      之供述，亦不能做為斷其有過失之依據。
綜上所述，本件依公訴人舉證及本院職權調查證據之結果，均不
能證明被告吳富雄就本件車禍之發生有何過失，原審為被告吳富
雄有罪之判決，經核即有未當，公訴人上訴指摘原判決量刑過輕
，雖無理由，惟此部分原判決既有未當，自仍應由本院撤銷改判
，另為被告吳富雄無罪之諭知。
據上論斷，應依刑事訴訟法第368條、第369條第1項前段、第364
條、第301條第1項，現行刑法第2條第1項，判決如主文。
本案經檢察官乙○○到庭執行職務。
中    華    民    國    95    年    11    月    9     日
                  刑事庭審判長法  官  謝志揚
                              法  官  林慶煙
                              法  官  蔣有木
以上正本證明與原本無異。
檢察官對吳富雄部分如對本判決不服，應於判決送達後10日內，
向本院提出上訴狀。其未敘述理由者，並應於提出上訴狀後10
日內向本院補提理狀(須附繕本)。
                              書記官  劉夢蕾
中    華    民    國    95    年    11    月    9     日
附錄本判決論罪之法律條文：
刑法第276條：
因過失致人於死者，處2年以下有期徒刑、拘役或2千元以下罰金
。


司法院資訊處製作；財團法人民間司法改革基金會備份。
